【裁判字號】    97,訴,2657
【裁判日期】    970930
【裁判案由】    搶奪
【裁判全文】
臺灣彰化地方法院刑事判決              97年度訴字第2657號
公  訴  人  臺灣彰化地方法院檢察署檢察官
被      告  甲○○
                    （現於台灣彰化看守所羈押中）
上列被告因搶奪等案件，經檢察官提起公訴（97年度偵字第7370
、7750號），於本院準備程序中，被告就被訴事實為有罪之陳述
，經裁定改行簡式審判程序，本院判決如下：
    主  文
甲○○意圖為自己不法之所有，而搶奪他人之動產，處有期徒刑
捌月。又意圖為自己不法之所有，而搶奪他人之動產，處有期徒
刑拾月。又竊盜，處有期徒刑月。又意圖為自己不法之所有，
而搶奪他人之動產，處有期徒刑拾月。應執行有期徒刑貳年貳月
。
    事  實
一、甲○○曾於民國89年間因施用第一級毒品及第二級毒品等案
    件，經本院於89年11月21日以89年度訴字第701號判處有期
    徒刑7月、4月，應執行有期徒刑10月確定; 又因搶奪案件，
    經法院於90年10月15日以90年度上訴字第181號判處有期徒
    刑4年確定，上開2案合應執行有期徒刑4年7月，並於92 年
    10月8日假釋出監。再於假釋期間因竊盜、毒品危害防制條
    例及偽造文書等案件，先後經法院判處有期徒刑9月、8 月
    、5月、5月、10月及7月確定，並經本院96年度聲減字第
    3362號刑事裁定各減刑為有期徒刑4月15日、4月、2月15日
    、2月15日、5月及3月15日，應執行有期徒刑為1年9月，並
    與上開殘刑接續執行，甫於97年6月19日假釋出監 (原有期
    徒刑執畢日係97年10月27日，故尚未構成累犯)。詎仍不思
    悔改，在假釋保護期間，分別基於意圖為自己不法所有之犯
    意，先後為下列時間及地點為搶奪、竊盜等犯行：
（一）於97年8月3日13時45分許，騎乘不知情之許樹蘭所有之車
      牌號碼TVW-479號重型機車1部，行至彰化縣員林鎮○○里
      ○○路○段64-66號，發現前方陳淩玉將其所有手提包懸掛
      在其自用行車右手把上，竟萌生不法所有之意圖，騎乘機
      車靠近陳淩玉，趁陳淩玉不及防備之際，徒手搶奪陳淩玉
      之手提包1個 (內有LV皮包1個、手機1支、臺灣銀行金融
      卡、新光銀行之新光三越信用卡及現金約新臺幣〈下同〉
      30 00元等財物)，得手後，旋即騎車逃離現場，並取出手
      提包內之現金供己花用殆盡，其他財物則丟棄於台灣電力
      股份有限公司員林服務所前之排水溝內。嗣經警調閱路口
      監視器，循線追查發現甲○○涉案情節重大，於97年8月7
      日持臺灣彰化地方法院檢察署檢察官所核發之拘票，在員
      林鎮○○路○段319號拘提到案，甲○○遂坦承其搶奪犯行
      並交付犯案時所穿著休閒服上衣及休閒服短褲各1件以供
      扣案。
（二）於同月20日18時10分許，騎乘不知情之許陳金英所有車牌
      號碼RZ9-180號輕型機車，行至員林鎮溝皂里溝皂巷1-30
      號前，發現乙○將其所有之皮包放置在自行車前方菜籃內
      ，竟萌生不法所有之意圖，以佯稱問路方式，轉移乙○之
      注意力，再趁乙○不及防備之際，徒手搶奪乙○放置在自
      用車前方菜籃內之皮包1只 (內有現金2000元、行車執照2
      張、駕駛執照2張、臺灣銀行金融卡及臺灣企銀金融卡各1
      張、中國信託商業銀行信用卡1張、臺灣企銀信用卡2 張
      、花旗銀行信用卡2張、荷蘭銀行信用卡2張、永豐銀行信
      用卡1張、行動電話機具1支及印章5個），得手後，旋即
      騎車逃離現場，所得現金供己花用殆盡，其他財物則丟棄
      在員林鎮○○路○段381巷37號之排水溝內。
（三）其又因缺錢花用，欲伺機搶奪，遂萌生意圖為自己不法之
      所有，然為逃避警方追緝，其則先計畫竊取機車，再騎乘
      贓車搶奪，故先於97年8月22日中午12時許，在員林鎮○
      ○街18號前，以自備之鑰匙1支 (已丟棄，未扣案)，竊取
      楊婷所使用之車牌號碼SQ2-032號輕型機車1部（車主係
      張碧），得手後，旋即騎乘該竊得之機車物色下手行搶之
      對象，並於97年8月22日中午12時10分許，行至員林鎮○
      ○路與浮圳路口，發現丙○○將所有之皮包放置在自行車
      前方菜籃內，趁丙○○不及防備之際，徒手搶奪丙○○放
      置在自用車前方菜籃內之皮包1只 (內有現金1000元、歌
      本、同學錄及行動電話機具1支），得手後，旋即騎車逃
      離現場，所搶得之現金供己花用殆盡，其他財物則丟棄。
      嗣經警調閱路口監視器，循線追查發現甲○○涉及上開（
      二）所示之搶奪案件及（三）所示之竊盜案件及搶奪案件
      ，故於97年8月22日持臺灣彰化地方法院檢察署檢察官所
      核發之拘票，前往其位於雲林縣麥寮鄉○○村○○路○段
      200巷43號居所，將其拘提到案，甲○○遂坦承其涉犯上
      開搶奪及竊盜犯行，並帶員警至雲林縣麥寮鄉○○村○○
      路49號取出車牌號碼SQ2-032號輕型機車1部、以及拿出其
      行搶時所穿著之白色上衣及黑色短褲各1件而扣案。
二、案經彰化縣警察局員林分局報請臺灣彰化地方法院檢察署檢
    察官偵查起訴。
    理  由
一、上揭事實，業據被告甲○○於警詢、偵查及本院審理時均坦
    承不諱，核與證人即被害人陳淩玉、乙○、楊婷、張碧雲
    及丙○○於警詢中證述之情節相符，而證人許儷雲、張惠香
    及許陳金英等人於亦警詢中證述：案發時，確實是被告在使
    用渠等所有機車乙情，並有錄影監視器翻拍照片10張、贓物
    認保管單1張、彰化縣警察局車輛協尋電腦輸入單2份、車籍
    查詢─基本資料詳細畫面1紙等附卷可稽，復有被告犯案時
    所穿之休閒服上衣、休閒服短褲各、白色上衣及黑色短褲各
    1件扣案可參，足認被告自白內容與事實相符。從而，本件
    事證明確，被告犯行堪以認定，應予依法論科。
二、按刑法上搶奪罪，其搶奪行為係指以不法之腕力，乘人不及
    抗拒而自財物所持人支配範圍內，強行掠取財物而移轉於自
    己之所持有而言；申言之，搶奪係對動產現實持有狀態之支
    配關係之不法侵害，因之，被侵害之客體，事實上究由何人
    為現實之持有或在其支配範圍內，為決定是否成立搶奪之關
    鍵（最高法院82年度臺上字第7031號判決要旨可資參照）；
    又所謂施用不法腕力，自財物所持人支配範圍內移轉於自己
    之所持，並不以直接對被害人之身體施加不法腕力，或與被
    害人互相拉扯為必要。茍其出手攫奪財物之情形已達共見共
    聞或不畏見聞之狀況，而不掩形聲，急遽攫取者，仍不失為
    搶奪（最高法院91年度臺上字第6753號判決意旨參照）。是
    核被告甲○○所為，分別係犯刑法第325條第1項搶奪罪及刑
    法第320條第1項之竊盜罪。又被告所犯上開4罪間，犯意各
    別，行為互殊，應予分論併罰。爰審酌被告是在假釋期間（
    詳如事實欄所述）犯本案之搶奪及竊盜犯行，足見其並無改
    悔之意，又正值青壯之年，竟不思以正當途徑獲取所需，任
    意竊盜並搶奪他人財物，不僅輕忽他人財產法益，嚴重破獲
    社會秩序並危害全民安全甚深，亦造成被害人心理、精神之
    恐慌、不安，自不宜輕縱，方能促其醒悟悛改，惟考量其所
    得財物之價值非多，且犯後坦承一切犯行，態度尚稱良好，
    暨其犯罪動機、生活狀況、智識程度等一切情狀，分別量處
    如主文所示之刑，並定如主文所示之應執行刑。至於被告用
    以竊盜之自備鑰匙1支，未據扣案，復無證據證明現仍存在
    ，為免日後執行之困難，爰不諭知沒收；又扣案之黑色短褲
    、白色上衣、休閒服上衣及休間服短褲各1件雖均為被告所
    有，業據被告供承在卷，惟該衣褲係屬一般人平日所穿戴之
    衣物，經核均非專供本件犯罪所用之物，爰均不予宣告沒收
    ，附此敘明。
據上論斷，應依刑事訴訟法第273 條之1 第1 項、第299 條第1
項前段，刑法第325條第1項、第320條第1項、第51條第5款，刑
法施行法第1條之1第1項、第2項前段，判決如主文。
本案經檢察官鄭少到庭執行職務。
中    華    民    國    97    年    9     月    30    日
                    刑事第六庭      法  官   鮑慧忠
以上正本證明與原本無異。
如不服本判決，應於判決送達後10日內，向本院提出上訴書狀，
上訴書狀應「敘述具體上訴理由」，並按他造當事人之人數附繕
本。「切勿逕送上級法院」。
告訴人或被害人對於判決如有不服具備理由請求檢察官上訴者，
其上訴期間之計算係以檢察官收受判決正本之日期為準。
中    華    民    國    97    年    9     月    30    日
                                    書記官   陳秀娟
附錄本案論罪科刑法條全文：
中華民國刑法第325條（普通搶奪罪）
意圖為自己或第三人不法之所有，而搶奪他人之動產者，處 6 月
以上 5 年以下有期徒刑。
因而致人於死者，處無期徒刑或 7 年以上有期徒刑，致重傷者，
處 3 年以上 10 年以下有期徒刑。
第 1 項之未遂犯罰之。
中華民國刑法第320條（普通竊盜罪、竊佔罪）
意圖為自己或第三人不法之所有，而竊取他人之動產者，為竊盜
罪，處 5 年以下有期徒刑、拘役或 5 百元以下罰金。
意圖為自己或第三人不法之利益，而竊佔他人之不動產者，依前
項之規定處斷。
前二項之未遂犯罰之。


司法院資訊處製作；財團法人民間司法改革基金會備份。
